【裁判字號】    99,交簡上,49
【裁判日期】    990831
【裁判案由】    過失傷害
【裁判全文】
臺灣高雄地方法院刑事判決            99年度交簡上字第49號
上  訴  人  臺灣高雄地方法院檢察署檢察官
上  訴  人
即  被  告  乙○○
上列上訴人因被告之過失傷害案件，不服本院高雄簡易庭中華民
國99年1 月12日97年度審交簡字第2767號所為第一審判決（聲請
簡易判決處刑書案號：臺灣高雄地方法院檢察署98年度偵字第94
89號），提起上訴，本院管轄之第二審合議庭判決如下：
    主  文
原判決撤銷。
乙○○因過失傷害人，處拘役拾日，如易科罰金，以新臺幣壹仟
元折算壹日。
    事  實
一、乙○○考領有普通小型車駕駛執照，於民國97年8 月10日凌
    晨零時許，在高雄市○○路某PUB 附近飲用酒類，於同日凌
    晨3 時30分許飲酒畢，明知汽車駕駛人飲用酒類後，其吐氣
    所含酒精濃度超過每公升0.25毫克者不得駕車，且已達不能
    安全駕駛動力交通工具之程度，仍駕駛車牌號碼Q7-7533 號
    自用小客車（下稱上開車輛），沿高雄縣鳳山市○○路內側
    快車道由西往東方向行駛，並於同日上午7 時29分許，途經
    國泰路、五甲一路交岔路口，準備左轉五甲一路時，本應注
    意汽車行駛至交岔路口，轉彎車應讓直行車先行，而當時天
    候晴、日間自然光線、柏油路面乾燥、無缺陷、無障礙物、
    視距良好，依其智識、能力並無不能注意之情事，竟疏未注
    意讓直行車先行，即貿然左轉，適有甲○○騎乘車牌號碼RG
    X-933 號輕型機車，沿國泰路慢車道由東往西方向行駛，亦
    行經該路口，上開車輛車頭因而與甲○○騎乘之機車車頭發
    生碰撞，造成甲○○人車倒地，並受有頭部外傷併顱內出血
    、左側橈骨骨折及四肢多處擦挫傷之傷害。乙○○於肇事後
    ，未被偵查犯罪機關發覺前，即向到現場處理之警員供承肇
    事，自首並接受裁判，並於同日上午8 時11分許，接受呼氣
    酒精濃度測試，測試值達每公升0.64毫克（乙○○所涉公共
    危險罪部分，業經另案判處有期徒刑2 月確定）。
二、案經甲○○訴由高雄縣政府警察局鳳山分局報告臺灣高雄地
    方法院檢察署檢察官偵查並聲請以簡易判決處刑。
    理  由
壹、證據能力部分
    按被告以外之人於審判外之陳述，雖不符刑事訴訟法第159
    條之1 至第159 條之4 之規定，而經當事人於審判程序同意
    作為證據，法院審酌該言詞或書面陳述作成時之情況，認為
    適當者，亦得為證據；當事人、代理人或辯護人於法院調查
    證據時，知有同法第159 條第1 項不得為證據之情形，而未
    於言詞辯論終結前聲明異議者，視為有前項之同意，同法第
    159 條之5 已明揭其旨。本案本院用以認定被告犯罪事實存
    否之被告以外之人於審判外之言詞及書面陳述，雖為傳聞證
    據，然經檢察官及被告於本院行準備程序及審判時，均同意
    作為證據（見本院簡上字第57、81至85頁），且本院審酌其
    等陳述作成時之情況，均無何不適當之情形，是依上開規定
    均得作為證據，合先敘明。
貳、認定事實所憑之證據及理由
一、上揭犯罪事實，業據被告乙○○於警詢、偵訊及本院審理時
    自白不諱（見偵卷第4 至7 、38至40頁，本院簡上卷第52、
    56、57、75頁），核與證人即被害人甲○○於警詢及偵訊時
    證述內容相合（見偵卷第8 、9 、38至40頁），並有酒精濃
    度測試報告、國軍高雄總醫院附設民眾診療服務處97年8 月
    10日及98年1 月6 日診斷證明書、高雄縣政府警察局交通警
    察隊道路交通事故現場圖、道路交通事故調查報告表(一)(二)、
    現場照片、國軍高雄總醫院98年4 月28日函附病患病情狀況
    說明、國軍高雄總醫院99年7 月2 日函等件在卷可稽（見偵
    卷第10、13、14、21至27、43、44頁，本院簡上卷第63頁）
    ，足見被告上開自白與事實相符，被告於上開時、地駕車不
    慎撞擊甲○○騎乘之機車，使甲○○於人車倒地後受有上開
    傷害之事實，已可認定。
二、按汽車行駛至交岔路口，轉彎車應讓直行車先行；汽車駕駛
    人飲用酒類後，其吐氣所含酒精濃度超過每公升0.25毫克者
    不得駕車，道路交通安全規則第102 條第6 款、第100 條第
    2 款分別定有明文，上開道路交通規定係一般駕駛人所應注
    意並確實遵守之事項，被告既考領有普通小型車駕駛執照（
    此有道路交通事故調查報告表(二)可稽），對於上揭規定自不
    得推諉不知。而依道路交通事故調查報告表之記載，當時天
    候晴、日間自然光線、柏油路面狀態乾燥、無缺陷、無障礙
    物且視距良好，並無不能注意之情事，被告竟疏未注意，貿
    然左轉，自有過失。而告訴人確因本件車禍致受有傷害，是
    被告之過失行為與告訴人之受傷間，顯有相當因果關係甚明
    。
三、綜上，本件事證明確，被告上開過失傷害犯行，堪予認定，
    應依法論科。
、論罪科刑及撤銷改判之理由：
一、核被告乙○○所為，係犯刑法第284 條第1 項前段之過失傷
    害罪。被告酒醉駕車，因而致人受傷，應依道路交通管理處
    罰條例第86條第1 項之規定，加重其刑。又被告於肇事後，
    留在事故現場，主動向前往事故現場處理，且尚不知肇事者
    為何人之員警坦承肇事，嗣並接受裁判之事實，有高雄縣政
    府警察局道路交通事故肇事人自首情形紀錄表1 紙附卷可佐
    （見偵卷第34頁），是被告於員警尚不知何人犯罪前，主動
    坦承其為肇事者，符合刑法第62條前段自首之規定，爰依法
    減輕其刑，並依法先加後減之。
二、原審判決據以論處被告罪刑，固非無見。惟按法院對有罪被
    告之科刑，為符合罪刑相當之原則，以求個案裁判之妥當性
    ，自應就該繫屬之個案依刑法第57條規定，審酌行為人及其
    行為等一切情狀，為整體之評價，使罪刑相當，輕重得宜。
    本件原審判決係審酌「被告迄今未與告訴人達成和解，賠償
    告訴人所受損害」等一切情狀，量處有期徒刑4 月，而刑法
    第57條第10款所稱犯罪後之態度，應將被告於犯罪後是否已
    與被害人方面達成和解、賠償損害，綜合判斷被告是否確有
    悔悟之意，緣被告於原審判決後，在本院除仍坦承犯行外，
    並與被害人甲○○達成和解，且已賠償部分和解款項予被害
    人，有和解筆錄1 份在卷可按（見本院簡上卷第89、90頁）
    ，足徵被告犯罪後之態度與原審時相較，已屬不同，而原判
    決未及審酌被告上述犯罪後之態度，以為科刑之衡酌事由，
    尚屬未洽。被告執此理由提起上訴，尚非全然無稽。至告訴
    人甲○○聲請檢察官上訴意旨以其因車禍造成腦部受傷致智
    力遞減，終身只能從事簡易輕便工作，且被告迄未賠償告訴
    人，原審量刑過輕為由而提起上訴，則無理由。又原判決既
    未及審酌被告業與告訴人間達成和解之情事，而有前揭可議
    之處，自屬無可維持，應由本院撤銷改判。
三、爰審酌被告乙○○為本件犯行前並無犯罪前科紀錄，有臺灣
    高等法院被告前案紀錄表1 紙在卷足憑，素行尚稱良好，而
    告訴人甲○○受有前揭傷害，並非被告蓄意造成，惡性亦非
    屬重大，另斟酌告訴人甲○○所受傷勢，及其於提起附帶民
    事訴訟請求賠償後業與被告達成和解，且被告已賠償部分款
    項等一切情狀，酌情量處如主文所示之刑及諭知易科罰金之
    折算標準。
四、末查，被告於肇事後雖已與告訴人甲○○就民事部分達成和
    解，且已賠償告訴人部分和解款項，然被告於本案發生時係
    因飲酒後酒精濃度已達不能安全駕駛動力交通工具之程度，
    猶駕駛上開自小客車肇事，關於其所涉公共危險案件部分，
    業經本院97年度審交簡字第3518號判處有期徒刑2 月確定，
    有臺灣高等法院被告前案紀錄表在卷可參，故縱令被告經此
    偵審程序已知所警惕，仍與刑法第74條第1 項之規定不合，
    而不得為緩刑之宣告，併此敘明。
據上論斷，應依刑事訴訟法第455 條之1 第1 項、第3 項、第36
9 條第1 項前段、第364 條、第299 條第1 項前段，刑法第284
條第1 項前段、第62條前段、第41條第1 項，道路交通管理處罰
條例第86條第1 項，刑法施行法第1 條之1 ，判決如主文。
本案經檢察官廖偉程到庭執行職務。
中    華    民    國    99    年    8      月    31   日
                       交通法庭  審判長法  官  洪碩垣
                                       法  官  施介元
                                       法  官  葉文博
以上正本證明與原本無異。
不得上訴。
中    華    民    國    99    年    8      月    31   日
                                       書記官  李柏親
附錄本案論罪科刑法條全文：
中華民國刑法第284 條
（過失傷害罪）
因過失傷害人者，處6 月以下有期徒刑、拘役或5 百元以下罰金
，致重傷者，處1 年以下有期徒刑、拘役或5 百元以下罰金。
從事業務之人，因業務上之過失傷害人者，處1 年以下有期徒刑
、拘役或1 千元以下罰金，致重傷者，處3 年以下有期徒刑、拘
役或2 千元以下罰金。

司法院資訊處製作；財團法人民間司法改革基金會備份。
